【裁判字號】    98,訴,2439
【裁判日期】    980728
【裁判案由】    毒品危害防制條例
【裁判全文】
臺灣板橋地方法院刑事判決              98年度訴字第2439號
公  訴  人  臺灣板橋地方法院檢察署檢察官
被      告  甲○○
                    （現另案於臺灣臺北看守所羈押）
上列被告因違反毒品危害防制條例案件，經檢察官提起公訴（98
年度毒偵字第3458號），被告於本院準備程序進行中就被訴事實
為有罪之陳述，經本院合議庭裁定由受命法官獨任進行簡式審判
程序，判決如下：
    主  文
甲○○施用第一級毒品，累犯，處有期徒刑柒月。
    事  實
一、甲○○前因施用毒品案件，經臺灣臺北地方法院以91年度毒
    聲字第829 號裁定送觀察、勒戒後，認無繼續施用毒品之傾
    向，於民國91年5 月8 日觀察、勒戒執行完畢釋放，並由臺
    灣臺北地方法院檢察署檢察官以91年度毒偵字第721 號為不
    起訴處分確定。復因施用毒品案件，經本院以92年度毒聲字
    第1168號裁定送觀察、勒戒後，認有繼續施用毒品之傾向，
    再經本院以92年度毒聲字第1592號裁定令入戒治處所施以強
    制戒治，後經本院以92年度毒聲字第3883號裁定停止戒治，
    所餘戒治期間付保護管束，於92年12月26日停止戒治出所，
    嗣因法律修正未執行完畢，同時經本院以92年度訴字第1878
    號判處有期徒刑7 月，並經本院以93年度聲字第21號裁定更
    定其刑為有期徒刑8 月確定；再因竊盜案件，經本院以92年
    度易字第2705號判處有期徒刑8 月確定，上開2 罪經本院以
    93年度聲字第585 號裁定應執行有期徒刑1 年2 月確定，與
    其另因竊盜案件，經本院以91年度易字第2222號判處有期徒
    刑7 月確定部分接續執行後，於94年7 月26日執行完畢。又
    因施用毒品案件，經本院以95年度訴字第2797號判處有期徒
    刑10月，嗣經本院以96年度聲減字第1556號裁定減為有期徒
    刑5 月確定，復因竊盜等案件，經本院以96年度易字第911
    號判處有期徒刑3 月、3 月、4 月、4 月、4 月、4 月、7
    月，應執行有期徒刑2 年4 月確定，嗣經本院以96年度聲減
    字第5851號裁定各減為有期徒刑1 月15日、1 月15日、2 月
    、2 月、2 月、2 月、3 月15日，並定應執行刑為有期徒刑
    1 年2 月確定，與上開有期徒刑5 月部分接續執行後，於97
    年9 月13日執行完畢。詎猶不思悛悔，復基於施用第一級毒
    品海洛因之犯意，於98年3 月27日某時，在臺北縣板橋市○
    ○路○ 段34巷1 弄1 號2 樓住處，以將第一級毒品海洛因摻
    入水中用針筒施打之方式，施用第一級毒品海洛因1 次。嗣
    於98年3 月28日凌晨2 時20分許，在臺北縣板橋市○○路10
    號前，因另案為警查獲，經甲○○同意採尿送驗後，呈鴉片
    類陽性反應，始查悉上情。
二、案經臺北縣政府警察局板橋分局報請臺灣板橋地方法院檢察
    署檢察官偵查起訴。本院於準備程序進行中，被告就被訴事
    實為有罪之陳述，經告知被告簡式審判程序之旨，並聽取當
    事人之意見後，裁定進行簡式審判程序。
    理  由
一、上揭犯罪事實，業經被告甲○○於本院準備程序及審理中坦
    承不諱，且被告經警於98年3 月28日採集其尿液檢體送驗結
    果，呈鴉片類陽性反應一情，亦有臺北縣政府警察局板橋分
    局偵辦毒品危害防制條例案犯罪嫌疑人尿液編號對照表、臺
    灣檢驗科技股份有限公司98年4 月15日報告編號UL/2009/40
    114 號濫用藥物檢驗報告各1 紙附卷可參，足認被告之自白
    與事實相符，洵堪採為認定事實之依據。事證明確，被告犯
    行已堪認定。又按92年7 月9 日新修正之毒品危害防制條例
    刪除二犯及三犯之規定，一改修法前繁雜之處遇程序，僅將
    施用毒品者簡化區分為初犯、再犯，並認施用毒品者係屬病
    患性犯人，以觀察、勒戒戒除其身癮，並以強制戒治去除其
    心癮。經觀察、勒戒或強制戒治執行完畢釋放後，若係5 年
    後再犯該條例第10條施用毒品罪者，與同條例第20條第1 項
    、第2 項關於「初犯」之處理方式相同，檢察官應先聲請法
    院裁定令被告入勒戒處所觀察、勒戒，並視有無繼續施用毒
    品傾向，決定應予釋放、為不起訴之處分，或應聲請法院裁
    定令入勒戒處所強制戒治；若係5 年內「再犯」同條例第10
    條施用毒品罪者，依同條例第23條第2 項規定，檢察官則應
    依法追訴。觀諸該條例第20條第3 項之修正理由：「觀察、
    勒戒或強制戒治5 年後再犯者，顯見前所實施之觀察、勒戒
    或強制戒治已足以遮斷其施用毒品之癮，為期自新及協助其
    戒除毒癮，對此5 年後再犯者，爰明定仍適用初犯之規定，
    先經觀察、勒戒、強制戒治之程序。」及同條例第23條第2
    項之修正理由：「為配合簡化施用毒品犯之刑事處遇程序，
    並鑑於經觀察、勒戒或強制戒治執行完畢釋放後5 年內再犯
    者，其再犯率甚高，原據以實施之觀察、勒戒及強制戒治既
    已無法收其實效，自應施以刑事處遇。」，顯然如施用毒品
    者係前經觀察、勒戒或強制戒治等治療程序執行完畢5 年後
    ，始再施用毒品之「初犯」，因前所執行之觀察、勒戒或強
    制戒治已足收戒除毒癮之效，自應重新執行觀察、勒戒或強
    制戒治等治療程序，並於治療程序執行完畢後，由檢察官為
    不起訴處分，毋庸對之追訴處罰；反之，在「再犯」之情形
    ，因其先前所為治療程序顯未能收戒斷毒癮之效，且考量施
    用毒品者之再犯率偏高，乃簡化其刑事處遇程序，而逕予追
    訴處罰，不再施以治療程序。參酌上開立法理由，修正毒品
    危害防制條例就施用毒品者，祇於「初犯」及「5 年後再犯
    」二種情形，有其追訴條件之限制，即須於初犯經觀察、勒
    戒或強制戒治釋放後，5 年內均無施用毒品之行為，始能認
    其前所實施之觀察、勒戒或強制戒治已足遮斷毒癮，而得於
    5 年後再犯時，再予適用初犯之規定，重行觀察、勒戒等程
    序。倘5 年內已經再犯，被依法追訴處罰，縱其第3 次（或
    第3 次以上）施用毒品之時間在初犯釋放5 年以後，即與「
    5 年後再犯」之情形有別，且因已於「5 年內再犯」，顯見
    其再犯率甚高，原實施觀察、勒戒或強制戒治，已無法收其
    實效，而無5 年戒斷期之存在，自無再經觀察、勒戒及強制
    戒治之必要，應由檢察官逕行起訴，始符新法修正之本旨。
    是被告前因施用毒品案件，經臺灣臺北地方法院以91年度毒
    聲字第829 號裁定送觀察、勒戒後，認無繼續施用毒品之傾
    向，於91年5 月8 日觀察、勒戒執行完畢釋放，並由臺灣臺
    北地方法院檢察署檢察官以91年度毒偵字第721 號為不起訴
    處分確定後，5 年內即再因施用毒品案件，經本院以92年度
    訴字第1878號判處有期徒刑7 月，並經本院以93年度聲字第
    21號裁定更定其刑為有期徒刑8 月確定，此有臺灣高等法院
    被告前案紀錄表1 份在卷可稽，被告於上開觀察、勒戒執行
    完畢後，既曾於5 年內再犯毒品危害防制條例第10條之罪，
    並經判刑確定，本次被告所犯毒品危害防制條例第10條之罪
    ，自非屬毒品危害防制條例第20條第3 項所定「再犯」之情
    形，而應依法追訴，附此敘明。
二、核被告甲○○所為，係犯毒品危害防制條例第10條第1 項之
    施用第一級毒品罪。其施用第一級毒品海洛因前持有第一級
    毒品海洛因之低度行為，應為施用之高度行為所吸收，不另
    論罪。又被告有如犯罪事實欄所載之犯罪科刑執行情形，此
    有臺灣高等法院被告前案紀錄表1 份在卷可憑，其受有期徒
    刑之執行完畢後，5 年以內故意再犯本件有期徒刑以上之罪
    ，為累犯，應依刑法第47條第1 項之規定加重其刑。爰審酌
    被告前已因施用毒品案件經送觀察、勒戒及強制戒治，並經
    法院判刑在案，此有臺灣高等法院被告前案紀錄表1 份在卷
    可按，仍不能戒除毒癮，再次漠視法令禁制而犯本罪，顯見
    其戒除毒癮之意志薄弱，惟念其犯後坦承犯行，態度尚佳，
    且施用毒品所生危害，實以自戕身心健康為主，對於他人生
    命、身體、財產等法益，尚無明顯而重大之實害等一切情狀
    ，量處如主文所示之刑，以示懲儆。
據上論斷，應依刑事訴訟法第273 條之1 第1 項、第299 條第1
項前段，毒品危害防制條例第10條第1 項，刑法第11條前段、第
47條第1 項，判決如主文。
本案經檢察官李巧菱到庭執行職務。
中    華    民    國    98    年    7     月    28    日
                      刑事第十二庭  法  官    曾淑娟
上列正本證明與原本無異。
如不服本判決，應於判決送達後10日內敘明上訴理由，向本院提
出上訴狀 (應附繕本) ，上訴於臺灣高等法院。其未敘述上訴理
由者，應於上訴期間屆滿後20日內向本院補提理由書「切勿逕送
上級法院」。
                                    書記官    謝雪紅
中    華    民    國    98    年    7     月    28    日
附錄本案論罪科刑法條全文：
毒品危害防制條例第10條
施用第一級毒品者，處6 月以上5 年以下有期徒刑。
施用第二級毒品者，處3 年以下有期徒刑。


司法院資訊處製作；財團法人民間司法改革基金會備份。
